【裁判字號】    99,上訴,2810
【裁判日期】    990928
【裁判案由】    違反廢棄物清理法
【裁判全文】
臺灣高等法院刑事判決                99年度上訴字第2810號
上  訴  人
即  被  告  乙○○
上  訴  人
即  被  告  甲○○
上二人共同
選任辯護人  潘秀華律師
上列上訴人等因違反廢棄物清理法案件，不服臺灣桃園地方法院
98年度訴字第377號，中華民國99 年5月6日第一審判決（起訴案
號：臺灣桃園地方法院檢察署97年度偵字第9238號），提起上訴
，被告等為有罪之陳述，本院合議庭裁定改依簡式審判程序，並
判決如下：
    主  文
上訴駁回。
乙○○緩刑肆年，並向公庫支付新臺幣拾伍萬元。
甲○○緩刑肆年，並向公庫支付新臺幣拾萬元。
    事  實
一、鄭玉係展望通運股份有限公司（下稱展望公司）、展新建
    材有限公司（下稱展新公司）之負責人，其於民國94年3 月
    間向黃為慶承租黃為慶之子黃睿泉與李傳信共有之桃園縣平
    鎮市○○段東勢小段588-36地號土地，又於93年8月1日向曾
    盛來、曾芙蓉、黃曾梅妹三姊弟承租桃園縣平鎮市○○段東
    勢小段573-9地號土地（後該地號土地又分割為573-9、573-
    41、573-42三地號土地，分割後之579-9 地號土地為曾盛來
    所有，分割後之3573-41 地號土地為曾芙蓉所有，分割後之
    3573-42 地號土地為曾玉蕙、戴宜宏所有），鄭玉承租上
    開土地後，即將包含上開 588-36、573-9、573-41、573-42
    四地號土地及同小段 573-6（蕭源藏、蕭劉益妹、蕭容共有
    ）（上開各土地均為特定農業區內之農牧用地）、588-13、
    573-16地號（該二地號土地所有人為中華民國，管理人為經
    濟部水利署北區水資源局，且均為特定農業區內之水利用地
    ）、未登錄之水利地（國有）土地共七筆土地以鐵質滾動大
    門、鐵皮圍籬、貨櫃等物圈起（其圈起在圍籬內之土地範圍
    及位置，詳如附件所示之複丈成果圖，鐵質滾動大門在圍籬
    內土地之最右邊）（竊佔該小段588-13、573-16地號土地及
    未登錄水利地之國有土地部分，應由檢察官另案偵辦之），
    鄭玉並雇工將圍籬內土地自大門往西越過未登錄之水利地
    （即複丈成果圖上由北至南走向之水利溝渠）開始，至圍籬
    內最西邊之土地（即包括未登錄水利地、588-13地號土地部
    分、588-36地號土地全部、573-9 地號土地部分）以土及砂
    石填平（上開屬於水利法規範之水利設施之未登錄水利溝渠
    因之遭完全阻塞），鄭玉除在其承租及竊佔之上開土地堆
    放級配過之砂石及卡車、挖土機等工具外，又未依規定領有
    廢棄物清除及處理許可文件，而擅自在該等土地堆放營建混
    合廢棄物，作為營建混合廢棄物之轉運站，因而從事廢棄物
    貯存、清除之工作，另其承租及竊佔上開土地後未久，即以
    上開二公司之名義，僱佣乙○○在上開承租及竊佔之土地擔
    任現場負責人及總調度，又自95年間起，以展新公司之名義
    ，僱佣甲○○在同一處所擔任挖土機司機及現場雜務，又自
    不詳時間起，以展望公司之名義，僱佣羅天光擔任聯結車司
    機，又自70餘年間起，以展望公司之名義，僱佣李志昇擔任
    廠長及大車調度員。緣李志昇因執行展望公司之職務，於96
    年10月30日上午10時15分許，因指揮調度由古和祥所駕駛之
    車號859-RT號營業大貨車載運營建混合廢棄物至上開土地傾
    倒等待轉運，為警當場查獲，因而經臺灣桃園地方法院於97
    年4月25日以97年度審訴字第393號（下稱前案）判處有期徒
    刑一年，緩刑二年，並應於緩刑期間內捐款予公庫新台幣五
    萬元確定（鄭玉亦為共犯，然於該案未經起訴）。然鄭玉
    （本案未經起訴，應由檢察官另案偵辦）仍未知警惕，仍
    續在上開土地從事包括營建混合廢棄物轉運之業務，仍唆使
    其公司之大車司機隨身攜帶上開前案亦有之收容處理場所為
    朝春營建混合物資源處理場之「建築及拆除工程剩餘土石方
    及混合物運送處理證明文件」以備相關機關查驗，藉資魚目
    混珠，規避法律責任，於民國97年3 月28日上午之某不詳時
    間，與鄭玉具有擅自在上開土地從事廢棄物貯存、清除之
    工作之犯意聯絡之乙○○、羅天光均明知羅天光隨身攜帶之
    「建築及拆除工程剩餘土石方及混合物運送處理證明文件」
    ，其上所載明之運送路線係為「桃園縣龍潭鄉○○段404 地
    號等土地工地→東龍路→大同路→中正路→大昌路→國道 3
    號高速公路→台17號道路→西濱快速道路→朝春混合物資源
    處理場（位在新竹市境內）」，竟由乙○○先在桃園縣龍潭
    鄉某工地內，將營建混合廢棄物以挖土機挖至由羅天光駕駛
    之車號為047-GY號聯結車之拖曳車斗上，裝載約2/3至3/4滿
    ，乙○○又指示羅天光將該聯結車駛至上開地號等土地，以
    在該等地號土地上所貯存之營建混合廢棄物裝滿剩餘之拖曳
    車斗，再將車駛至苗栗縣竹南鎮不詳地點傾卸廢棄物，藉此
    將上開地號等土地上之營建混合廢棄物之部分加以清除，羅
    天光遵照乙○○指示將上開車輛駛至上開土地後，由亦與鄭
    玉、乙○○、羅天光具有擅自在上開土地從事廢棄物貯存
    、清除之工作之犯意聯絡之甲○○駕駛挖土機將堆放在上開
    土地其中588-13、588-36地號土地如附件複丈成果圖雙斜線
    位置土地之營建混合廢棄物挖至羅天光之上開車輛之拖曳車
    斗上並裝滿之。嗣於同日上午10時20分許，因民眾陳情上開
    土地內有違反廢棄物清理法之行為，桃園縣政府警察局平鎮
    分局建安派出所所長賴加東、警員賴政評乃會同桃園縣平鎮
    市公所清潔隊稽查人員曾銘鴻到場查察，在上開土地內當場
    查獲駕駛營業大貨車之羅天光及駕駛挖土機之甲○○，始循
    線查知上情。
二、案經桃園縣政府警察局平鎮分局報告臺灣桃園地方法院檢察
    署檢察官偵查起訴。
    理  由
一、上述犯罪事實，業據上訴人即被告甲○○、乙○○於本院審
    理時供認不諱（見本院卷第46頁反面），並經證人即同案共
    犯羅天光、鄭玉及證人即展新公司之會計張育禎於原審審
    理時證述屬實，又現場曳引車車斗內之物與挖土機處理之物
    係營建廢棄物，亦據證人即清潔隊員證人曾銘鴻及警員賴政
    評於原審審理時證述明確，又廢棄物現場經原審法官現場勘
    驗，製有勘驗筆錄及桃園縣平鎮市地政事務所之複丈成果圖
    各一份在卷可憑，足徵被告等自白與事實相符。本案事證明
    確，被告等犯行堪以認定。
二、按事業廢棄物之貯存、清除或處理方法及設施，應符合中央
    主管機關之規定。前項事業廢棄物之貯存、清除、處理方法
    及設施標準，由中央主管機關定之，廢棄物清理法第36條定
    有明文。行政院環境保護署依上開法律授權訂定「事業廢棄
    物貯存清除處理方法及設施標準」，觀諸該標準第2條第1款
    至第4款之規定，所謂「貯存」係指事業廢棄物於清除、 處
    理前，放置於特定地點或貯存容器、設施內之行為。「清除
    」係指事業廢棄物之收集、運輸行為。「處理」指下列行為
    ：(一)中間處理：指事業廢棄物在最終處置或再利用前，以物
    理、化學、生物、熱處理或其他處理方法，改變其物理、化
    學、生物特性或成分，達成分離、減積、去毒、固化或安定
    之行為。(二)最終處置：指衛生掩埋、封閉掩埋、安定掩埋或
    海洋棄置事業廢棄物之行為。(三)再利用：指事業產生之事業
    廢棄物自行、販賣、轉讓或委託做為原料、材料、燃料、填
    土或其他經中央目的事業主管機關認定之用途行為，並應符
    合其規定者。查被告等受鄭玉負責之公司之僱用，被告乙
    ○○在案發現場擔任現場負責人，全權負責車輛之裝載及動
    線，被告甲○○在案發現場聽命乙○○之命操作挖土機將廢
    棄物裝填至羅天光之車輛車斗上，而該等廢棄物俱屬摻雜大
    量廢木材、廢塑膠、廢塑膠袋等垃圾之營建混合物之廢棄物
    ，是被告等均係犯廢棄物清理法第46條第1項第4款之未領有
    廢棄物清除、處理許可文件，從事廢棄物貯存、清除罪。被
    告二人與未起訴之鄭玉及同案被告羅天光間，具有犯意聯
    絡及行為分擔，皆為共同正犯。
三、原審以被告等犯罪事證明確，適用廢棄物清理法第46條第 1
    項第4款，刑法第11 條前段、第28條之規定，並斟酌刑法第
    57條所列各款事項等一切情狀，分別量處乙○○有期徒刑一
    年六月，被告甲○○有期徒刑一年三月，其認定事實，適用
    法律及量刑，核無違法或不當。被告等以量刑過重為由提起
    上訴，為無理由，應予駁回。又被告乙○○、甲○○均未曾
    因故意犯罪受有期徒刑以上刑之宣告，有本院被告前案紀錄
    表二份在卷可參，被告等於本院審理時已坦承犯行，頗具悔
    意，其等經此刑之宣告後，當知所警惕，信無再犯之虞，本
    院認其等所宣告之刑以暫不執行為適當，併依刑法第74條第
    1項第1款之規定宣告被告乙○○緩刑四年，並向公庫支付新
    臺幣十五萬元；宣告被告甲○○緩刑四年，並向公庫支付新
    臺幣十萬元，以啟自新。
據上論斷，應依刑事訴訟法第368條、第273條之1第1項，刑法第
74條第1項第1款、第2項第4款，判決如主文。
本案經檢察官羅建勛到庭執行職務。
中    華    民    國    99    年    9     月    28    日
                  刑事第二十庭審判長法  官  楊貴雄
                                    法  官  許必奇
                                    法  官  周明鴻
以上正本證明與原本無異。
如不服本判決，應於收受送達後10日內向本院提出上訴書狀，其
未敘述上訴之理由者並得於提起上訴後10日內向本院補提理由書
（均須按他造當事人之人數附繕本）「切勿逕送上級法院」。
                                    書記官  郭彥琪
中    華    民    國    99    年    9     月    28    日

司法院資訊處製作；財團法人民間司法改革基金會備份。
